臺灣高雄地方法院民事判決　　　　　　　95年度訴字第2487號
原　　　告　乙○○○
　　　　　　丙○○
前列二人共同
訴訟代理人　林春華律師
被　　　告　甲○○
當事人間請求侵權行為損害賠償事件，本院於民國96年6 月6 日
言詞辯論終結，判決如下：
    主  文
被告應給付原告新台幣貳拾肆萬參仟貳佰壹拾捌元，及自民國九
十五年八月二十九日起至清償日止，按年息百分之五計算之利息
。
原告其餘之訴駁回。
訴訟費用由被告負擔三分之一；餘由原告負擔。
本判決就原告勝訴部分得假執行，但被告以新台幣貳拾肆萬參仟
貳佰壹拾捌元預供擔保，得免為假執行。
原告其餘假執行之聲請駁回。
    事實及理由
一、原告主張：兩造（原告是夫妻關係）為鄰居關係。被告自民
    國95年2 月14日起至同月15日止，拆除其所有位於高雄縣岡
    山鎮○○段1505、1506地號上之平房2 棟（下稱系爭拆除工
    程）時，因拆除房屋之工程震動，造成相鄰之原告丙○○所
    有位於高雄縣岡山鎮○○街61巷68之1 號房屋（下稱Ａ戶）
    及原告乙○○○所有位於高雄縣岡山鎮○○街61巷68之2 號
    房屋（下稱Ｂ戶，Ａ、Ｂ二戶同稱系爭房屋）之牆壁、磁磚
    等屋內設施毀損，造成原告所有系爭房屋發生龜裂及漏水，
    爰依侵權行為法律關係，請求被告賠償回復原狀所需之修繕
    費用等情。並聲明：(一)被告應給付原告新台幣（下同）701,
    000 元，及自起訴狀繕本送達翌日起即95年8 月29日至清償
    日止，按年息百分之5 計算之利息。(二)願供擔保請准宣告假
    執行。
二、被告則以：伊所拆除之房屋是屋齡30年以上、僅一層樓高之
    老舊平房，但該屋與原告所稱遭毀損之2 棟房屋無相連接之
    共用牆壁，其間尚有寬約30至100 公分之排水溝。又被告拆
    屋之工法係採用以夾碎機夾碎磚牆之方式破壞結構，與傳統
    工法係以破碎機衝擊磚牆之方式破壞結構相較，較無震動，
    亦無須再擊碎大片掉落地面之樓板或牆壁，不會產生劇烈震
    動，應不致於造成房屋龜裂，且其他相鄰之住宅均毫無損害
    、異樣。再原告之系爭房屋同為屋齡近30年之老舊平房，其
    結構本身即甚堪虞，且原告又加蓋三樓違建，更使其老舊結
    構之負荷雪上加霜，再加上台灣地區地震頻繁，新建房屋在
    3 至5 年後即可見磁磚裂紋者常有所聞，遑論原告所有之高
    齡老舊違建，原告將上開房屋內各處之裂紋均歸責於被告拆
    屋所造成，實欠合理，原告之訴應無理由等語置辯。並聲明
    ：(一)原告之訴及其假執行之聲請均駁回。(二)如受不利之判決
    ，願供擔保請准宣告免為假執行。
三、兩造不爭執及爭執之事項：
  (一)不爭執事項：
      兩造是鄰居，被告於95年2 月14、15日僱工拆除其所有
      位於高雄縣岡山鎮○○段1505、1506地號上之平房2 棟。
  (二)爭執之事項：
      原告所有系爭房屋發生龜裂及漏水現象，是否為可歸責於
      被告之事由所造成？請求賠償修復費用，以多少為適當？
四、本院之判斷意見如下：
  (一)本件原告主張被告因系爭拆除工程施工不當，致原告系爭
      房屋，受有損害；被告則否認之，並以前詞置辯；是本件
      之爭點，厥為原告所有系爭房屋之龜裂及漏水，是否為可
      歸責於被告之事由所造成？
    按違反保護他人之法律，致生損害於他人者，負賠償責任
      ；經營一定事業或從事其他工作或活動之人，其工作或活
      動之性質或其使用之工具或方法有生損害於他人之危險者
      ，對他人之損害應負賠償責任，民法第184 條第第2 項、
      第191 條之3 定有明文。經查，本院為釐清原告所有系爭
      房屋房屋龜裂及漏水，究竟是否為可歸責於被告之事由所
      造成，經本院於95年10月4 日以雄院隆民實95訴2487字第
      50035 號，委託高雄市建築公會對該標的物進行調查及評
      估損壞責任歸屬與損害賠償鑑定，並估算賠償之金額，隨
      由該公會於96年3 月28日以以鑑定案號9510079 號函覆知
      本院認，系爭房屋內龜裂發生部位為磨石子地坪橫斜向裂
      縫外寬內窄之開裂，牆面壁磚橫向裂縫及浮凸、窗台或開
      口部四周龜裂等部位（詳如鑑定書附件照片編號9 、13、
      14、16、25、26、29-35 ，見本院卷第100 、102 、103
      、108 、110-113 頁），Ａ戶建物後側鐵捲門啟閉不順現
      象，Ａ戶廚房壁磚與天花板磁磚隆起龜裂處等情，造成原
      因均係被告施工因素所致等語明確，此有高雄市建築師公
      會鑑定報告書暨附件圖示說明等（見本院卷第69 -115 頁
      ）在卷可憑；復經證人蘇有德即鑑定人到庭就有關鑑定的
      判斷依據證稱：伊就建物的現況及增建的情形先作鑑定前
      的評估，在就系爭建物裂縫所產生的結構性或非結構性的
      現象依鑑估原理做全面的鑑定，並以建築師公會審議通過
      的修復鑑估原則認為系爭房屋之裂縫有呈現不穩定狀態或
      是呈現新裂縫狀態部分，則係因系爭拆屋事件所引起等語
      綦詳（見本院卷第155-157 頁）；再據被告前於偵查中所
      自承，系爭房屋在伊拆屋之時，原告發現屋內有龜裂現象
      ，有向伊反應，伊即轉知工地僱工並要求要小心等情，有
      台灣高等法院高雄分院檢察署95年度上聲議字第850 號處
      分書（見本院卷第48頁）在卷可參，並有原告所提屋內設
      施龜裂毀損等情之照片共30幀（見本院卷第7-21頁）等附
      卷可稽，足見在原告發現系爭房屋損害時正係系爭拆除工
      程的施作之時等情堪予認定。則衡諸上開各節以觀，上開
      鑑定報告書中所載有關鑑定之研判、分析及結果與拆除、
      損壞等現況亦甚符合，是報告書內容及鑑定人之證詞均應
      可採據。則原告主張因系爭拆除工程致系爭房屋有毀損之
      情，應與事實相符，堪予採信。從而，被告因系爭拆除工
      程而致原告系爭房屋受有損害之事實，自堪認定。
    至原告另主張系爭房屋屋頂女兒牆之龜裂類型呈現表層甲
      紋網狀微紋處及Ａ戶一樓廚房牆壁遇雨水會滲漏水且有壁
      癌現像處及Ｂ戶增建廚房管路開裂漏水處，同經鑑定認應
      非係系爭拆除工程所引致之損害，有同上鑑定書可稽，堪
      認屬實，並為兩造均不爭執，則原告此部分主張，自屬無
      據。
  (二)請求賠償修復費用，以多少為適當？
      原告所有系爭房屋之損害，係因被告系爭拆除工程所導致
      ，故被告依民法第184 條第1 項前段規定，自應負損害賠
      償責任；按負損害賠償責任者，除法律另有規定或契約另
      有訂定外，應回復他方損害發生前之原狀。因回復原狀而
      應給付金錢者，自損害發生時起，加給利息。第一項情形
      ，債權人得請求支付回復原狀所必要之費用，以代回復原
      狀，民法第213 定有明文；茲查，原告系爭房屋因龜裂所
      受之損害額，經本院高雄市建築公會鑑定之結果，依該會
      覆知本院之修繕費用估算表，總計修繕原告系爭房屋共計
      243,218 元，有該鑑定報告書所附鑑定修復經費詳細表一
      份（見本院卷第127 頁）可資為憑；復經鑑定人蘇有德到
      庭證稱修繕費用估算表中之僅就被告拆屋行為所引起之損
      害作估算，如鑑定後認非拆屋所引起者則未估算在內等語
      明確，從而，本件原告主張因修繕系爭房屋之費用自應以
      前開鑑定報告所載之金額為標準，且合於公允，自應准予
      原告該部分之請求。從而，依上開所述，本件被告應賠償
      原告修繕費用，為243,218 元。
五、綜上所述，原告依據侵權行為之法律關係，請求被告給付24
    3,218 元，及自95年8 月29日起至清償日止，按年息百分之
    5 計算之利息，為有理由，應予准許；逾此範圍的請求尚屬
    無據，自應予以駁回。
六、本件原告勝訴部分，因被告應給付之金額或價額，未逾50萬
    元，依民事訴訟法第389 條第1 項第5 款，應依職權宣告假
    執行。又被告請求供擔保免為假執行之聲請，核無不合，爰
    酌定相當之金額予以准許；至於原告敗訴部分，其假執行之
    聲請失所附麗，應予駁回。
七、本件為判決基礎之法律關係已臻明確，兩造其餘之攻擊防禦
    方法核與判決結果不生影響，毋庸一一論列，併此敘明。
八、結論：原告之訴為一部有理由，一部無理由，依民事訴訟法
    第79條，第85條第1 項前段，第389 條第1 項第5 款及第39
    2條2 項，判決如主文。
中　　華　　民　　國　　96　　年　　8 　　月　　3 　　日
                  民事第五庭   法　官 陳銘珠
以上正本證明與原本無異。
如對本判決上訴，須於判決送達後20日內向本院提出上訴狀，同
時表明上訴理由（原判決所違背之法令及其具體內容或依訴訟資
料可認為原判決有違背法令之具體事實）；如已於本判決宣示後
送達前提起上訴者，應於判決送達後10日內補具上訴理由（均須
按他造當事人之人數附繕本）。
中　　華　　民　　國　　96　　年　　8 　　月　　3 　　日
                               書記官 曾瓊玉
